行　政　法　院　判　決　　　　　　　　　　　　　八十八年度判字第一九二六號
　　原　　　告　朝崧企業股份有限公司
　　　　　　　　　　　　　　　.
　　代　表　人　甲○○
　　被　　　告　臺中縣潭子鄉公所
右當事人間因廢棄物清理法事件，原告不服臺灣省政府中華民國八十七年七月二日八
七府訴二字第一五四六五二號再訴願決定，提起行政訴訟。本院判決如左︰
　　主  文
原告之訴駁回。
　　事  實
緣行政院環境保護署中區督察隊人員於民國八十六年六月三十日上午十時二十五分稽
查設址在台中縣潭子鄉○○路○段二八七巷九弄一六八號原告公司，發現其一般事業
廢棄物委託未具合法清除許可證之由新環保工程有限公司清除（設址同縣豐原市○○
路一四巷一○號），乃予告發移由被告裁處罰鍰銀元二千元（折合新台幣六千元）。
原告不服，提起訴願、再訴願，遞遭決定駁回，遂提起行政訴訟。茲摘兩造訴辯意
旨如次：
原告起訴意旨略謂︰一、按由新環保工程有限公司（以下簡稱由新公司）本獲有台中
縣政府核發之廢棄物清除許可證，乃不爭之事實。至於由新公司何時遭台中縣政府撤
銷廢棄物清除許可證，原告並不知悉。而且，台中縣政府撤銷由新公司之廢棄物清除
許可證，並無對原告等有事業廢棄物須清除之機構為公告程序，因此，除非由新公司
主動告知原告其許可證業遭撤銷之事，否則原告不可能知悉前開情事。是在無任何積
極證據證明原告明知由新公司許可證已被撤銷，自不能對原告為罰鍰之處分。原處分
確有違誤，應無疑義。二、查原告於繳納自來水費之同時，業已合併繳納清除處理費
，該事實有自來水公司合併收取清除處理費之收據可稽。至於原告另外又委託民營廢
棄物清除公司清運廢棄物，係因執行機關無法盡清除原告公司廢棄物之責任，故原告
唯有再行花費委託民營機關清除。惟原告另行委託民營機構清除廢棄物，並不影響原
告有繳納清除處理費之事實。被告以原告另委託民營清除機關，進而否定原告繳納清
除處理費之事實，容有違誤。再訴願決定對於原告於自來水費合併繳納處理費乙事不
論，而謂原告無依廢棄物清除處理法第十三條第二項規定繳付費用，實有錯誤。三、
復原告固另委託由新公司清除廢棄物，而由新公司因承攬豐原市公所垃圾委外清運等
事，而遭台中縣政府以未確實申報營運記錄等（即指未記載豐原市公所垃圾處理之地
點，然該節即使是由豐原市公所自行清運垃圾，於當時同無法交代清楚，就連台中縣
政府於當時亦無法處理豐原市之垃圾問題，故當時因承攬豐原市公所垃圾委外清運而
遭台中縣政府撤銷清除許可證之民營機關，實是政黨政治鬥爭下之犧牲品），撤銷由
新公司之廢棄物清除許可證。惟其後由新公司為盡處理原客戶之廢棄物清運事宜，乃
另委請具備廢棄物清除許可證之公司代為承接清運工作，而為避免承接清運之公司亦
受到該撤銷清除許可證之波及，由新公司不敢張揚該公司之名稱，故原由新公司之客
戶如原告並不知由新公司有另委請具備清除許可證之民營機關代清運原告公司廢棄物
之事。被告並無任何積極證據證明原告公司之事業廢棄物有非法傾倒之情事，而再訴
願決定以原告未能說出原告公司之廢棄物係由何家領有廢棄物清除許可證之事業機構
清除，進而以此認定原告是明知由新公司已無清除許可證，而故意委託未具清除許可
證之清除機構清除事業廢棄物之情，容屬率斷。三、綜上所陳，原告應無違反廢棄物
清理法之規定，被告未詳細調查遽行認定原告有違章之事實，進而為罰鍰處分，實屬
率斷，被告為本件處分確有違法。為此狀請鈞院鑒核詳查，賜予判決一再訴願決定及
原處分均撤銷等語。
被告答辯意旨略謂︰一、原告一般事業廢棄物雖係委由原領有廢棄物清除許可證之由
新公司清除，惟該公司之清除許可有效期限至八十六年一月九日止，已超過核准期限
，是原告委託未具合法清除許可證之由新公司負責清運業務，顯已違反廢棄物清理法
第十五條、第二十四條及事業廢棄物貯存清除處理方法及設施標準第五十條之規定，
原處分應無違誤。二、原告雖辯稱：「原告均於繳納自來水費同時合併繳納清除處理
費，即原告之一般事業廢棄物係委託執行機關（被告）清除、處理。」惟原告應依廢
棄物清理法第十三條第二項規定：「前項一般事業廢棄物能與一般廢棄物合併清除、
處理者，得繳付所需費用，委託執行機關辦理。」始屬適法，原告雖委託民營廢棄物
清除處理機構（由新公司）清除處理，然並未依前開規定繳付所需費用，委託被告代
為清除一般事業廢棄物，原告稱：「被告礙於人力、物力之限制，只收自行送達之一
般事業廢棄物。」是原告稱其一般事業廢棄物係委託被告清除、處理，顯係卸責之詞
，不足採信，今原告一再指陳顯無理由，請將原告之訴駁回等語。
　　理  由
按「事業廢棄物之貯存、清除或處理方法及設施，應符合中央主管機關之規定。」「
貯存、清除或處理一般事業廢棄物，違反第十五條規定者，處二千元以上一萬元以下
罰鍰。」為廢棄物清理法第十五條、第二十四條所明定。次按事業廢棄物貯存清除處
理方法及設施標準第五十條規定「事業機構委託未取得公、民營廢棄物清除處理許可
證之機構清除處理事業廢棄物，視為違反本標準。」本件行政院環境保護署中區督察
隊係於八十六年六月三十日上午十時二十五分稽查發現原告一般事業廢棄物委託由新
公司清除，乃予告發，移由被告裁處罰鍰銀元二千元（折合新台幣六千元）。原告不
服，循序提起行政訴訟，為如前揭事實欄所載之主張。惟查：(一)、由新公司雖原領有
廢棄物清除許可證，惟其清除許可有效期限至八十六年一月九日止，已超過核准期限
，原告委託未具合法清除許可證之由新公司負責清除，顯已違反首開標準，被告裁處
系爭罰鍰，揆諸首揭規定，核無不合。又由新公司之清除許可證，係因有效期限屆滿
而失效，原告與其訂約委託由新公司清除一般事業廢棄物時，自應注意查證其清除許
可證是否仍在有效期間內，原告應注意查證，而疏予注意，竟仍與其訂約委託其清除
在該清除許可證失效後之一般事業廢棄物，即有過失，揆諸司法院釋字第二七五號解
釋意旨，仍應受處罰。且由新公司之清除許可證係因有效期限屆滿而失效，並非遭撤
銷而失效。原告主張其不知由新公司之清除許可證，遭台中縣政府撤銷，自不能對其
為罰鍰之處分云云，顯屬卸責之詞，不足採信。(二)、又原告主張其於繳納自來水費之
同時，業已合併繳納清除處理費，該事業有自來水公司合併收取清除處理費之收據可
稽。至於原告另外又委託民營廢棄物清除公司清運廢棄物，係因執行機關無法盡清除
原告公司廢棄物之責任，故原告唯有再行花費委託民營機關清除乙節。惟依廢棄物清
理法第十三條第一項規定「產生事業廢棄物之事業機構，其廢棄物應自行或委託公、
民營廢棄物清除、處理機構負責清除、處理之。」且同法第十三條第二項亦規定：「
前項一般事業廢棄物，能與一般廢棄物合併清除、處理者，得繳付所需費用，委託執
行機關辦理。」原告雖委託由新公司清除處理，然其並未依廢棄物清理法第十三條第
二項規定繳付所需費用，委託執行機關（被告）代為清除一般事業廢棄物。至其主張
其已於自來水費合併繳納清除處理費一節，係指一般廢棄物之清除處理費而言，核與
一般事業廢棄物之清除無關，原告之上開主張，顯屬對法令之誤解，亦不足採。(三)、
原告另主張由新公司另委請具備廢棄物清除許可證之公司代為承接清運工作，而為避
免承接清運之公司亦受到撤銷清除許可證之波及，由新公司不敢張揚該公司之名稱，
故原告並不知由新公司有另委請具備清除許可證之民營機構代清運原告公司廢棄物之
事，再訴願決定以原告未能舉出該事業機構名稱，進而認定原告故意委託未具清除許
可證之清除機構清除事業廢棄物，容屬率斷一節，經查原告既未能舉證證明其所主張
受由新公司委請代為清理原告一般事業廢棄物之機構名稱及該機構已具備清除許可證
之事實，仍難卸免違規責任。綜上所述。本件原處分依首揭規定，予以科處原告罰鍰
，並無違誤，一再訴願決定，遞予維持，俱無不合。原告起訴意旨，難謂有理由，應
予駁回。
據上論結，本件原告之訴為無理由，爰依行政訴訟法第二十六條後段，判決如主文。
中    華    民    國     八十八      年      五      月      十四       日
                    行 政 法 院 第 五 庭
                                審 判 長 評  事      趙  永  康
                                         評  事      鄭  淑  貞
                                         評  事      沈  水  元
                                         評  事      林  清  祥
                                         評  事      劉  鑫  楨
右  正  本  證  明  與  原  本  無  異
                                         法院書記官  陳  佩  玲
中    華    民    國     八十八      年      五      月      十四       日
